【裁判字號】    98,交聲,641
【裁判日期】    990520
【裁判案由】    違反道路交通管理處罰條例聲明異議
【裁判全文】
臺灣新竹地方法院交通事件裁定         98年度交聲字第641號
移送機關    交通部公路總局新竹區監理所新竹市監理站
異  議  人  甲○○○
即受處分人
上列異議人即受處分人因違反道路交通管理處罰條例案件，對於
交通部公路總局新竹區監理所新竹市監理站98年7月9日所為之竹
監新三字第裁51-E00000000號裁決書聲明異議，本院裁定如下：
    主  文
異議駁回。
    理  由
一、按受處分人，不服主管機關所為之處分，得於接到裁決書之
    翌日起20日內，向管轄地方法院聲明異議；又交通法庭認為
    聲明異議無理由者，應以裁定駁回之，道路交通管理處罰條
    例第87條第1 項、道路交通案件處理辦法第19條分別定有明
    文。
二、次按汽車駕駛人轉彎時，不依標誌、標線、號誌指示者，處
    新臺幣（下同）600 元以上1,800 元以下罰鍰，道路交通管
    理處罰條例第48條第1 項第2 款定有明文。又汽車駕駛人駕
    駛汽車，違反道路交通管理處罰條例第48條規定者，除應依
    該條所規定之罰鍰處罰外，並予記駕駛人違規點數1 點，道
    路交通管理處罰條例第63條第1 項第1 款亦有規定。
三、原處分意旨略以：異議人即受處分人甲○○○駕駛車牌號碼
    8378-RR 號租賃自用小客車，於民國98年2 月7 日17時22分
    許，行經新竹市○道○路，因不依標誌、標線、號誌指示左
    轉，經新竹市警察局第二分局東勢派出所員警當場攔停舉發
    ，並填製竹市警交字第E00000000 號舉發違反道路交通管理
    事件通知單（下稱舉發單）。嗣異議人於98年2 月23日至本
    站提出陳述，經原處分機關函請原舉發單位調查結果，仍認
    其有前揭違規行為，乃由原處分機關依道路交通管理處罰條
    例第48條第1 項第2 款、第63條第1 項第1 款規定，於98年
    3 月12日裁處異議人罰鍰600 元，並記違規點數1 點。
四、聲明異議意旨略以：異議人即使有違規，違規地點亦不在公
    道五路，異議人於98年2 月7 日17時22分許，於公道五路由
    東往西行，跟隨前2-3 部車左轉，依現場警員站在東明街，
    根本看不見公道五路一段上左轉燈號，員警豈能僅憑感覺開
    單，爰依法聲明異議。
五、經查：
（一）異議人於舉發單所載時間，駕駛上開租賃自用小客車，為
      警舉發「不依號誌指示行駛」，嗣交通部公路總局新竹區
      監理所新竹市監理站（下稱新竹市監理所）據以裁處異議
      人罰鍰600 元，並記違規點數1 點等情，經證人即本件舉
      發員警乙○○於本院審理時證述明確，復有舉發單及新竹
      市○○○○○道路交通管理事件裁決書各1 紙在卷可證。
（二）異議人固以上開情詞置辯，否認有不依號誌指示之違規行
      為，惟異議人確於上開時地未依號誌指示左轉等情，業經
      證人乙○○到庭具結證稱：「當天我是執勤16點到18點取
      締交通違規的勤務，當時我是在東進路、公道五路的交叉
      路口的東進路上，... 當時異議人所處車道左轉燈號尚未
      變換，異議人便直接左轉，當時不只有異議人一部車違規
      左轉，當時在我執行時段，所有在該車道有與異議人同樣
      違規左轉的人都被我們舉發... 」、「當天天氣晴朗，沒
      有下雨，且我所在的位置與違規地點之間並無障礙物，視
      線良好，且當時東進路上沒有行駛的車輛，所以我的視線
      不會被干擾。」、「當時異議人所駕駛的車輛是該車道的
      第一部汽車，而當時異議人慢慢滑到我所標示她停車待轉
      路中央的位置（證人當庭於照片三上標示異議人停車待轉
      的位置），所以我就特別注意燈號是否已經變換，在燈號
      尚未變換前，當時有一部自小客車從對向公道五橋上行駛
      過來，當這部自小客車經過之後，異議人在燈號尚未變換
      之前，就直接左轉... 」等語明確，而證人乙○○偶然於
      上開時地執行勤務，與異議人素不相識，難認有何仇隙怨
      懟，且警員執行公務時，本身即受有行政懲處責任之監督
      ，其到庭具結作證，更係以刑事責任擔保其證言之真實性
      ，衡情應無甘冒偽證之重責而虛詞構陷異議人之理，另觀
      諸證人乙○○陳述之上開舉發經過，復無違反經驗或論理
      法則之處，且遍查本件卷存證據資料，亦無任何積極證據
      足以證明其前揭所述係虛偽不實，堪認證人乙○○於案發
      當時確能明確掌握案發路口行車狀況，應無誤認之虞，是
      證人乙○○於本院調查中所為之前揭證詞，堪以認定。異
      議人以上開情詞否認有違規左轉之行為，洵為卸責之詞，
      無足採信。
（三）再者，異議人係員警乙○○於案發現場執勤時開單舉發之
      第1 輛車一節，業經證人乙○○於本院審理時證述在卷，
      並有證人乙○○出具之現場照片6 張及案發當日之舉發單
      8 張（其上分別載有舉發時間為：98年2 月7 日17時5 分
      、98年2 月7 日17時5 分、98年2 月7 日17時6 分、98年
      2 月7 日17時10分、98年2 月7 日17時15分、98年2 月7
      日17時16分、98年2 月7 日17時22分、98年2 月7 日17時
      15分）附卷可佐，是證人乙○○證述當天確實在該路段舉
      發多輛違規事件應可採信，而依據上開舉發時間得見，於
      「98年2 月7 日17時22分」另有一件未依交通號誌指示行
      駛違規事件，此一時間與異議人被舉發之時間「98年2 月
      7 日17時22分」相同，可見證人乙○○證述異議人為第一
      部車而其後跟隨違規車輛一併被舉發一事亦有書面證據佐
      之，則異議人爭執其非第1 位遭攔停舉發之車輛，乃係跟
      隨前面2 、3 部車左轉云云，無足採信。復異議人辯稱縱
      有違規，違規地點亦不在公道五路，而是在東明街等情，
      經證人乙○○於本院審理時證述：「... 違規地點應該是
      公道五路跟東進路路口，並不是異議人所述的東明街。」
      等語明確，況異議人此部分爭執與其是否違規究屬二事，
      異議人所述縱然屬實，亦無足據為免罰之依據。
六、綜上所述，本件異議人確有駕駛租賃自用小客車左轉彎時未
    依號誌指示行駛之違規行為，而異議人上開所辯或不足採信
    ，或與異議人違規與否之認定無涉，新竹市○○○○道路交
    通管理處罰條例第48條第1 項第2 款、第63條第1 項第1 款
    之規定裁處異議人600 元，並記違規點數1 點，經核並無不
    合，異議人之聲明異議，為無理由，應予駁回。
七、據上論斷，應依道路交通案件處理辦法第19條，裁定如主文
    。
中    華    民    國    99    年    5     月    20    日
                  交通法庭    法  官  李毓華
以上正本證明與原本無異。
如不服本裁定，應於裁定送達後5 日內向本院提出抗告狀。
中    華    民    國    99    年    5     月    20    日
                              書記官  陳美利

司法院資訊處製作；財團法人民間司法改革基金會備份。
